【裁判字號】    90,聲再,452
【裁判日期】    900831
【裁判案由】    聲請再審
【裁判全文】
臺灣高等法院刑事裁定                              九十年度聲再字第四五二號
    再審聲請人
    即受判決人  甲○○
右列聲請人因傷害案件，對於本院中華民國九十年六月七日九十年度上易字第一四六
二號確定判決，聲請再審，本院裁定如左：
    主  文
再審之聲請駁回。
    理  由
一、按因發見確實之新證據，足認受有罪判決之人應受無罪之判決者得聲請再審，固
    為刑事訴訟法第四百二十條第一項第六款所明定。惟（一）所謂發見新證據，係
    指該證據當時已經存在，為法院及當事人所不及知，不及調查斟酌，至其後始行
    發見，且就證據本身形式上觀察，固不以絕對不須經過調查程序為條件，但必須
    顯然可認為足以動搖原有罪確定判決，而為受判決人無罪、免訴、免刑或輕於原
    判決所認罪名之判決者為限。此受理聲請再審之最後事實審法院，應就聲請再審
    理由之所謂「新證據」，是否具備事實審判決前已經存在，為法院、當事人所不
    知，事後方行發見之「嶄新性」，及顯然可認足以動搖原有罪確定判決，應為無
    罪、免訴、免刑或輕於原判決罪名之「顯然性」二要件，加以審查，為判斷應否
    准予開始再審之準據（最高法院八十五年度台抗字第三０八號裁定參照）。（二
    ）次按此所謂「確實之新證據」，係指其證據之本身在客觀上可認為真實，勿須
    經過調查，即足以動搖原判決，使受刑人得受有利之裁判者而言，若在客觀上就
    其之真實性為如何，尚欠明瞭，非經相當之調查，不能辨其真偽，即與確實新證
    據之「確實」含義不符，自難據為聲請再審之理由（最高法院七十年度台抗字第
    一六一號裁定參照）。（三）又若判決前已經當事人提出或聲請調查之證據，經
    原法院捨棄不採者，即非該條款所謂發見之新證據，不得據為聲請再審之原因（
    最高法院七十七年度台抗字第五十五號裁定參照）。綜上所述，刑事訴訟法第四
    百二十條第一項第六款所謂發見新證據，係指該證據當於事實審法院判決前已經
    存在，為法院及當事人所不知及調查斟酌，而於判決事後始經發見者而言，該證
    據之成立並非在判決確定之後始成立，且該證據必須毋須經調查程序，或經原法
    院不採者，並顯然可認為確實足以動搖原確定判決，而為受判決人有利之判決者
    為限。
二、本件聲請再審意旨略以：
（一）許美玲在基隆地方法院與臺灣高等法院始終不諱言是其先動手，且以煎匙（鍋
      鏟）敲打聲請人，甚至與侯信發共同持有尖刀，意圖搶奪。聲請人是基於自保
      ，是正當防衛，何來互毆﹖原判決認定互毆，天理安在﹖原判決認定聲請人與
      侯信發間之債務糾紛全非事實，請求傳訊許來旺、林寬裕等人作證。
（二）聲請人損失行動電話一支、現金二千二百元正、小海豚大哥大一支、家傳玉環
      一支，有基隆中山派出所警訊筆錄可供查證。
（三）提出基隆市城隍廟籤詩一則，神明指示「訟得理」。
      聲請裁定開始再審。
三、經查：
（一）原審與上訴審即本院乃經調查證據，綜合全辯論意旨而為判決，已然將其所得
      心證表現於各該判決，自無再傳訊證人作證之必要。況聲請人所主張之「新證
      據」（即證人之證言），非經相當之調查不能證明其真偽，殊與「確實」之意
      義不符，自難認為有再審之理由。
（二）聲請人與侯信發間是否確有債務糾紛，既尚須傳訊許來旺、林寬裕等人作證，
      始能明瞭。則聲請人主張以許來旺、林寬裕等證人之證言為「新證據」，顯非
      經相當之調查不能證明其真偽，自與「確實」之意義不符，亦難認為有再審之
      理由。
（三）聲請人主張損失行動電話一支、現金二千二百元正、小海豚大哥大一支、家傳
      玉環一支，既經原確定判決判斷：「未提出積極證據而非可採」，尚與未經原
      確定判決審酌判斷之情形有別。況聲請人之財物損失究與該「傷害」案件無直
      接關係，故警訊筆錄中有關於聲請人財物損失之記載，並非屬該「傷害」案件
      之「新證據」。
（四）基隆市城隍廟籤詩，亦非法律上之證據。
四、綜上，聲請人聲請再審所提出之資料，並不具備事實審判決前已經存在，為法院
    、當事人所不知，事後方行發見之「嶄新性」要件。而該證據僅係聲請人對原審
    認定之事實有所爭執，並無法該當顯然可認足以動搖原有罪確定判決，應為無罪
    、免訴、免刑或輕於原判決罪名之「顯然性」要件。且此所謂「確實之新證據」
    ，在客觀上就其之真實性為如何，尚欠明瞭，非經相當之調查，不能辨其真偽，
    即與確實新證據之「確實」含義不符，自難據為聲請再審之理由。綜上所陳，聲
    請人所述各節並無合於刑事訴訟法第四百二十條第一項第六款所定之情形，自難
    認為有再審之理由，應予駁回。
據上論結，依刑事訴訟法第四百三十四條第一項裁定如主文。
中華      民      國    九十      年      八      月    三十一    日
                            臺灣高等法院刑事第廿四庭
                                審判長法  官  陳  貽  男
                                      法  官  陳  憲  裕
                                      法  官  王  炳  梁
右正本證明與原本無異。
不得抗告。
                                      書記官  潘  大  鵬
中      華      民      國      九十     年     八    月    三十一      日


司法院資訊處製作；財團法人民間司法改革基金會備份。
